臺灣臺北地方法院民事判決　　　　　　　　96年度智字第57號
原　　　告　金圓企業股份有限公司
　　　　　　　　　　　樓之4
法定代理人　甲○○
原　　　告　常夏音樂經紀有限公司
法定代理人　乙○○
共　　　同
訴訟代理人　丁○○
被　　　告　丙○○
上列當事人間因刑事附帶民事訴訟請求侵權行為損害賠償事件，
經本院刑事庭裁定移送前來（96年度附民字第201號），本院於
民國96年11月15日言詞辯論終結，判決如下：
    主      文
被告應給付原告金圓企業股份有限公司及常夏音樂經紀有限公司
各新臺幣壹拾貳萬元，及自民國96年7月3日起至清償日止，按週
年利率百分之五計算之利息。
訴訟費用由被告負擔百分之三十，餘由原告負擔。
本判決第一項於原告金圓企業股份有限公司及常夏音樂經紀有限
公司各以新台幣肆萬元供擔保後，得假執行；但被告如各以新臺
幣壹拾貳萬元為原告金圓企業股份有限公司及常夏音樂經紀有限
公司預供擔保，得免為假執行。
    事實及理由
壹、程序方面：
    本件被告經合法通知，未於言詞辯論期日到場，核無民事訴
    訟法第 386條所列各款情形，爰依原告聲請，由其一造辯論
    而為判決。
貳、原告主張：
一、被告明知如附表一、附表二所示之歌曲，分別係原告金圓企
    業股份有限公司（下稱金圓公司）及常夏音樂經紀有限公司
    （下稱常夏公司）享有著作財產權之音樂著作，未經原告金
    圓公司及常夏公司之同意或授權，不得擅自散布，竟於民國
    93年10月中旬某日，在臺北市○○路○段47號，將每台皇冠
    牌ＣＲＯＷＮ—ＣＲ二一○○型點唱機，除原附贈之合法光
    碟與歌曲目錄外，再附加非法重製上開享有著作財產權音樂
    著作之盜版光碟一片及點歌曲目錄一本，以每組新臺幣（下
    同）7500元之價格售予訴外人巫志龍共三組而散布之。而訴
    外人巫志龍購得上開物品後，即於同月 12日下午3時20分許
    ，在高雄市前鎮區○○○路 600號「2004高雄電腦科技暨多
    媒體展」之「凱煜數位影音」攤位，公開陳列銷售上開物品
    ，為警當場查獲，並扣得點唱機三台、搖控器三支、歌曲目
    錄三本、光碟四片、ＡＶ端子三組、使用手冊三包及價目表
    一紙。
二、按著作權法第 88條第1項規定：「因故意或過失不法侵害他
    人之著作財產權或製版權者，負損害賠償責任」；同條第 2
    項規定得依民法第216條之規定請求；第3項則規定：「依前
    項規定，如被害人不易證明其實際損害額，得請求法院依侵
    害情節，在新台幣1萬元以上100萬元以下酌定賠償額；如損
    害行為屬故意且情節重大者，賠償額得增至新台幣 500萬元
    。」。查被告丙○○自 86年12月5日起，於台北市○○區○
    ○街180巷 6號1樓開設豪麒國際企業有限公司，專營電器（
    包括伴唱機）批發零售，其實際經手散布販售非法伴唱機之
    數量究為多少，無從得知，被害人即原告實無法證明實際損
    害額，故請求准依前揭著作權法第 88條第3項之規定酌定賠
    償額。
三、次按前述酌定賠償額係於特定範圍內酌定之，法律至此已窮
    ，端視個案侵害情節審度之，故倘無類似案例供參，依民法
    第 1條之規定：「民事，法律所未規定者，依習慣；無習慣
    者，依法理」，本案自得循業界慣例推之。查本案原告等遭
    人公開陳列販售非法重製之伴唱機致著作權益受損之案件頗
    多，茲舉其中業已和解且其侵害情節與本案相仿之案件如下
    ，共3件：
    (一)案號：臺灣臺南地方法院92年度易字第1403號違反著作權
            法案件。
      原告：常夏公司。
      被告：訴外人盧榮貴。
      犯罪事實：擅自散布非法重製物。
      犯罪物：現代牌（光碟）伴唱機2台、大補帖光碟片4片。
      和解金：40萬元。
      結案：與原告和解，處刑10月，緩刑4年。
    (二)案號：臺灣臺中地方法院93年度訴字第1172號違反著作權
            法案件。
      原告：常夏公司及訴外人音圓國際股份有限公司。
      被告：訴外人林景清。
      犯罪事實：擅自散布非法重製物犯罪物：UNI聯合牌（硬
      碟）伴唱機2台、不知名伴唱機1台、磁碟片119片。和解
      金：80萬元／不詳，合計金額不詳。
      結案：因和解經原告撤回告訴而公訴不受理。
    (三)案號：臺灣臺南地方法院檢察署92年度偵字第13374號違
            反著作權法案件。
      原告：金圓公司、常夏公司及訴外人環球音樂出版股份有
            限公司。
      被告：訴外人郭國義。
      犯罪事實：擅自散布非法重製物犯罪物：金鎊牌（硬碟）
      伴唱機5台。
      和解金： 35萬元／35萬元／50萬元，共計120萬元。
      結案：因和解經原告撤回告訴而偵結不起訴處分。
四、本案扣案犯罪之物為皇冠牌（光碟）伴唱機 3台、大補帖光
    碟片4片，案情屬性與前述第1案相當，惟扣案光碟伴唱機多
    1台，且原告公司多1家。依比例原則，本案損害賠償金額自
    以比照前揭第(一)案之和解金額較為妥適，原告爰據此求償如
    訴之聲明所示。
五、聲明：(一)被告應給付原告金圓公司及常夏公司各40萬元，及
    自起訴狀繕本送達翌日起至清償日止，按年息百分之五計付
    之利息。(二)請准供擔保宣告假執行。
參、被告主張：
一、原告主張被告自 86年12月5日起，即經手散布販售非法伴唱
    機云云，純屬臆測，不足採信。
二、扣案三台伴唱機雖係被告出售訴外人巫志龍，但被告僅於每
    台伴唱機僅附贈一片光碟，扣案載有如附表一、附表二所示
    音樂著作重製物之光碟，則非被告交付訴外人巫志龍，與被
    告無關。
三、被告出售訴外人巫志龍三台伴唱機，如果每台伴唱機除了附
    贈的正版光碟一片之外，均另附贈一片盜版光碟，總共即應
    有六片伴唱光碟。但事實上現場僅扣案四片光碟，可見該多
    出之一片盜版光碟，並非被告交付訴外人巫志龍。
四、聲明：(一)原告之訴駁回。(二)訴訟費用由原告負擔。(三)如受不
    利判決，請准供擔保免為假執行。
肆、兩造不爭執之事實：
一、如附表一、附表二所示之歌曲，分別係原告金圓公司及常夏
    公司享有著作財產權之音樂著作。
二、被告於93年10月中旬某日，在臺北市○○路○段47號，以每
    組7500元之價格，出售皇冠牌ＣＲＯＷＮ—ＣＲ二一○○型
    點唱機三組（每組附贈合法光碟一片與歌曲目錄一本）予訴
    外人巫志龍。
三、訴外人巫志龍於 93年10月12日下午3時20分許，在高雄市前
    鎮區○○○路 600號「2004高雄電腦科技暨多媒體展」之「
    凱煜數位影音」攤位，因涉嫌違反著作權法為警查獲，並扣
    得上開點唱機三台、搖控器三支、歌曲目錄三本、光碟四片
    、ＡＶ端子三組、使用手冊三包及價目表一紙。
四、訴外人巫志龍為警扣案光碟四片中，其中一片為重製如附表
    一、附表二所示歌曲之盜版光碟。
五、被告因涉嫌將扣案重製如附表一、附表二所示歌曲之光碟販
    賣予訴外人巫志龍之行為，為台灣台北地方法院檢察署檢察
    官提起公訴（ 95年度偵字第25764號，以下簡稱偵案），經
    本院以 96年度易字第743號（以下簡稱刑案一審）認定被告
    「明知係侵害著作財產權之光碟重製物而散布，處有期徒刑
    陸月」，被告不服提起上訴，台灣高等法院仍以96年度上易
    字第1651號（以下簡稱刑案二審）判決認定被告「明知係侵
    害著作財產權之光碟重製物而散布，處有期徒刑陸月」確定
    。
伍、得心證之理由：
一、經查，如附表一、附表二所示之歌曲，分別係原告金圓公司
    及常夏公司享有著作財產權之音樂著作；被告於93年10月中
    旬某日以每組7500元之價格，出售皇冠牌ＣＲＯＷＮ—ＣＲ
    二一○○型點唱機三組（每組附贈合法光碟一片與歌曲目錄
    一本）予訴外人巫志龍；訴外人巫志龍於同月12日因涉嫌違
    反著作權法為警查獲，除扣得上開點唱機三台之外，扣案光
    碟四片中，其中一片為重製如附表一、附表二所示歌曲之盜
    版光碟等情，均為兩造所不爭執之事實。是本件被告是否侵
    害原告之著作權，尚待審究之爭點，端在於系爭盜版光碟是
    否由被告銷售予訴外人巫志龍，亦即被告究否於銷售訴外人
    巫志龍三組點唱機時，每組各附贈一片盜版光碟而已。有關
    於此，經本院調取偵案、刑案一審及刑案二審之卷宗審閱，
    可知被告販售皇冠牌ＣＲＯＷＮ—ＣＲ二一○○型點唱機時
    ，除原廠之光碟與歌曲目錄外，確另附贈非法重製光碟之事
    實，迭據訴外人巫志龍於警詢、偵訊供陳屬實，並於刑案一
    審中到庭結證明確；參諸被告曾於93年3、4四月間某日，自
    不詳姓名年籍之成年男子處取得燒錄有訴外人「雅鸝有聲出
    版社」、「豪記影視唱片有限公司」享有詞曲著作權利之音
    樂著作歌曲之盜版重製光碟後，即搭配可播放上開光碟之「
    米笛」牌點歌機一台、點歌本二本，一同包裝後放置在其所
    經營「豪麒公司」之倉庫內而準備出售之行為（該案原經本
    院以 94年度易字第564號判處被告「明知係侵害著作財產權
    之光碟重製物，意圖散布而持有，處有期徒刑陸月」，嗣經
    台灣高等法院以95年度上易字第1115號認扣案點歌機係以塑
    膠袋包裝放置在倉庫內，並無以公開陳列方式供不特定之客
    人得自由選購之情事，難證明被告主觀上有何散布光碟而持
    有之意圖，而改判被告無罪）等情，亦有本院94年度易字第
    564 號及台灣高等法院95年度上易字第1115號刑事判決各一
    件附於刑案二審卷宗可稽，原告主張系爭盜版光碟係由被告
    銷售予訴外人巫志龍等情，自堪採信；被告辯稱其並無侵害
    原告著作權之行為，核屬卸責之詞，洵無足採。
二、按「因故意或過失不法侵害他人之著作財產權或製版權者，
    負損害賠償責任」、「依前項規定，如被害人不易證明其實
    際損害額，得請求法院依侵害情節，在新臺幣10,000元以上
    1,000,000 元以下酌定賠償額。如損害行為屬故意且情節重
    大者，賠償額得增至新臺幣 5,000,000 元」，著作權法第8
    8條第1項、第 3項分別定有明文。本件被告販售之點唱機所
    隨機附送之光碟片內收錄如附表一、二所示歌曲，均係未經
    著作財產權人即原告之同意而擅自重製，被告所為自已侵害
    原告之著作財產權，而應對原告負損害賠償責任甚明；則原
    告依著作權法之規定請求被告負擔損害賠償責任，依法洵屬
    有據。本院審酌被告之行為雖確有影響著作權人即原告之權
    利，惟其僅係銷售者而非製造者，且本件被告所非法散布之
    盜版光碟僅有三片（即銷售三組伴唱機，每組附送盜版光碟
    一片），認原告得以請求被告賠償之金額，應各以 120,000
    元為適當。從而原告依據著作權法第 88條第3項之規定，請
    求被告賠償原告各 120,000元及自起訴狀繕本送達之翌日即
    96年7月3日起，按週年利率百分之五計算之利息，為有理由
    ，應予准許；逾此範圍之請求，則屬無據，應予駁回。
三、兩造均陳明願供擔保請准宣告假執行及免為假執行，經核並
    無不合，爰於原告勝訴金額之範圍內，分別酌定相當擔保金
    額准許之。
四、本件事證已臻明確，兩造其餘主張陳述及所提之證據，均毋
    庸再與審酌，附此敘明。
五、據上論結，本件原告之訴一部為有理由，一部為無理由，依
    民事訴訟法第 79條、第390條第2項、第392條，判決如主文
    。
中　　華　　民　　國　　96　　年　　11　　月　　30　　日
                  民事第二庭    法　官　楊代華
以上正本係照原本作成
如對本判決上訴，須於判決送達後20日內向本院提出上訴狀
中　　華　　民　　國　　96　　年　　11　　月　　30　　日
                    　　　　　　書記官　許婉如
